【裁判字號】    97,訴,1666
【裁判日期】    970917
【裁判案由】    清償借款
【裁判全文】
臺灣臺中地方法院民事判決  97年度訴字第1666號
原      告  乙○○
訴訟代理人  王素玲律師
被      告  甲○○
上列當事人間請求清償借款事件，本院於民國97年9月3日言詞辯
論終結，判決如下：
    主      文
被告應給付原告新台幣壹佰伍拾萬元，及自民國九十六年十月七
日起至清償日止，按年息百分之五計算之利息。
原告其餘之訴駁回。
訴訟費用新臺幣壹萬伍仟捌佰伍拾元由被告負擔。
本判決第一項於原告以新台幣伍拾萬元供擔保後，得假執行。
原告其餘假執行之聲請駁回。
    事實及理由
一、按訴狀送達後，原告不得將原訴變更或追加他訴，但擴張或
    減縮應受判決事項之聲明，不在此限，民事訴訟法第255條
    第1項第3款定有明文。本件原告原起訴聲明：被告應給付原
    告新台幣（下同）150萬元，及自民國（下同）87年10月20
    日起至清償日止，按年息百分之五計算之利息。嗣於起訴狀
    送達被告後，於97年9月3日具狀將原遲延利息起算日減縮自
    91年10月7日起算（利率不變），核與上開規定相符，應予
    准許。
二、原告主張：被告於87年10月間向原告借款150萬元，同時簽
    發同額本票一紙為擔保，期間原告多次催討，均未獲被告置
    理，嗣90年10月7日被告再簽發到期日91年10月7日之同額本
    票用以清償本件借款，屆期原告向被告請求付款，仍未獲清
    償。為此依消費借貸之法律關係，請求判決如前開減縮後之
    聲明，並陳明願供擔保請准宣告假執行。
三、被告固不否認向原告借款150萬元，於90年10月7日簽發到期
    日91年10月7日之同額本票用以清償，迄今尚未履行之事實
    ，惟以原告請求之遲延利息，部分已罹於五年時效而消滅，
    伊要主張時效抗辯等語為辯。
四、本院之判斷：
  (一)原告主張被告向其借款150萬元迄未清償之事實，業經被告
    自認無誤，堪信為真實。從而原告依消費借貸之法律關係，
    請求被告給付原告150萬元，自應准許。
  (二)按給付有確定期限者，債務人自期限屆滿時起，負遲延責任
    ；遲延之債務，以支付金錢為標的者，債權人得請求依法定
    利率計算之遲延利息，民法第229條第1項、第233條第1項前
    段分別定有明文。查本件借款時，被告曾於87年10月間簽發
    150萬元之本票一紙為擔保，再於90年10月7日簽發到期日91
    年10月7日之同額本票交與原告收執，有原告提出之本票影
    本2紙附卷可憑，依此2紙本票之形式觀察，後者本票有到期
    日之記載，則原告主張本件借款以該本票所載到期日即91年
    10月7日為清償期，堪可採取，故依前開規定，被告自是日
    起負遲延責任，原告請求被告給付依法定利率計算之遲延利
    息，自屬有據。
  (三)惟按利息、紅利、租金、贍養費、退職金及其他一年或不及
    一年之定期給付債權其各期給付請求權，因五年間不行使而
    消滅；時效完成後，債務人得拒絕給付，民法第126條、第
    144條第1項分別定有明文。前項所述之遲延利息，亦為利息
    之一種，適用前開時效消滅之規定，有最高法院73年台上字
    第2383號判決可資參照，從而，本件借款自91年10月7日算
    至96年10月6日，依法定利率計算之遲延利息，已罹於時效
    消滅，是原告請求被告給付150萬元，及自96年10月7日起至
    清償日止，按年息百分之五計算之利息部分，為有理由，應
    予准許，逾此範圍之請求，因被告為時效抗辯拒絕給付，應
    駁回之。原告陳明願供擔保，請准宣告假執行，核其勝訴部
    分，並無不合，爰定相當之擔保金額併宣告之；其餘假執行
    之聲請，因訴之駁回而失所依據，應予駁回。
五、本件判決基礎已經明確，兩造其餘主張、陳述及所提證據，
    對判決結果無影響，毋庸一一論述，附此敘明。
六、訴訟費用15,850元負擔之依據：民事訴訟法第79條。
中    華    民    國    97    年    9     月    17    日
                  民事第二庭    法  官  王邁揚
正本係照原本作成。
如對本判決上訴，須於判決送達後20日內向本院提出上訴狀。
中    華    民    國    97    年    9     月    17    日
                                書記官


司法院資訊處製作；財團法人民間司法改革基金會備份。
